臺灣嘉義地方法院刑事判決　　　　　　　　　　　　　九十三年度易字第二二一號
　　公　訴　人　臺灣嘉義地方法院檢察署檢察官
　　被　　　告　丁○○
右列被告因詐欺等案件，經檢察官提起公訴（九十三年度偵字第五０九０號），本院
判決如左：
    主  文
丁○○幫助意圖為自己不法之所有，以詐術使人將本人之物交付為常業，累犯，處有
期徒刑捌月。所得財物現金新臺幣壹仟元沒收，如全部或一部不能沒收時，以其財產
抵償之。
    事  實
一、丁○○前因竊盜案件，經臺灣高等法院臺南分院於民國八十八年五月二十五日以
    八十八年度上易字四一九號判決判處有期徒刑三年確定，嗣於九十年三月二十三
    日縮短刑期假釋出監並付保護管束，迄九十一年五月二十日因假釋期滿未經撤銷
    ，以已執行完畢論。詎仍不知悔改，其預見若提供自己之金融機構帳戶供年籍不
    詳之成年男子使用，可能遭利用於掩飾或隱匿該男子或其轉手者犯常業詐欺罪之
    所得財物，仍為真實姓名年籍不詳，佯稱為「李先生」之成年男子以新臺幣（下
    同）一千元之代價所誘，而基於幫助該男子或其轉手之人實施常業詐欺，及概括
    為該男子等人掩飾彼等常業詐欺犯罪所得財物之不確定故意，於九十二年十二月
    某日在嘉義市火車站前，將其在嘉義大林郵局所開立之第0000000000
    0000號帳戶存摺、印章、提款卡等交予該佯稱為「李先生」之人，並告知該
    名男子提款卡密碼，供作為存提款及匯款使用，幫助該名男子所組成之詐欺集團
    為常業詐欺犯行（該男子所組成之詐欺集團，係佯以夾報廣告刊登辦理信用貸款
    之方式引誘不特定人電話諮詢，再佯稱需先電匯手續費或保險費方得貸放款項為
    由，詐騙不特定人電匯手續費或保險費之款項至指定之金融機構帳戶內）時，作
    為匯款帳戶，任由他人藉以遂行常業詐欺犯罪，及為之掩飾常業詐欺所得款項而
    使不易追查；嗣於(一)九十二年十二月間，甲○○看見該詐欺集團所散發之夾報廣
    告，因需錢孔急誤信可借貸而撥打廣告上登載之電話與該詐欺集團聯絡，而該詐
    欺集團成員向甲○○佯稱需將手續費款項匯款至所指示之帳戶內方能辦理貸款云
    云，使甲○○陷於錯誤，因而依照該犯罪集團成員之指示，自同年十二月十五日
    起至同月十七日止，陸續匯款三次至丁○○所販賣予該犯罪集團之郵局帳戶內，
    合計匯款金額達四十萬八千元後，仍未取得借貸款項，始知上當受騙，經報警處
    理後，而知上情；(二)另該集團成員於九十二年十二月某日以前述同一方法對丙○○實施詐騙，而使丙○○因此陷於錯誤，丙○○並於九十二年十二月十七日匯款
    三萬一千八百元至丁○○前開帳戶，而因該集團未給付丙○○所謂借貸款項，丙○○方知受騙。(三)另該集團成員於九十二年十二月某日以前述同一方法對乙○○
    實施詐騙，使乙○○陷於錯誤，於九十二年十二月二十四日、二十五日陸續匯款
    二次至丁○○前開帳戶，合計匯款共七萬四千四百元，因該集團未給付乙○○借
    貸款項，乙○○方知受騙。
二、案經甲○○、丙○○、乙○○訴由嘉義縣警察局民雄分局報請臺灣嘉義地方法院
    檢察署檢察官偵查起訴。
    理  由
一、被告丁○○固不否認有於右揭時、地將存摺、印章、提款卡等交予該佯稱為「李
    先生」之人，然否認有何幫助常業詐欺及洗錢犯行，辯稱：販賣帳戶係因當時車
    禍需款急用，且經告知係供借款使用，可隨時取回，嗣後無法聯繫，伊僅單純賣
    帳戶，不知道遭人犯罪之用云云。惟查：
  (一)被告帳戶經詐騙集團詐欺犯罪使用之事實，除被告自白以一千元代價販賣帳戶存
    摺、印章等物外，並經被害人甲○○、丙○○及乙○○等人於警詢時指訴綦詳，
    並有信用貸款廣告傳單影本一張、告訴人等匯款單影本共六張，被告上開帳戶客
    戶歷史交易清單明細及帳戶申請書、掛失止付申請書等各一份在卷可資佐證，足
    認被告所販賣帳戶確供作犯罪使用無疑。
  (二)被告雖以前揭情詞置辯，惟按行為人對於構成犯罪之事實，預見其發生而其發生
    並不違背其本意者，以故意論，刑法第十三條第二項定有明文。而衡諸一般常情
    ，任何人均可辦理金融存摺帳戶使用，實無需收買他人存摺使用，且金融存摺事
    關個人財產權益保障，專屬性高，一般人均有妥為保管以防止被他人任意使用或
    利用為財產相關犯罪工具之認知；而有犯罪意圖者，無正當理由收買他人帳戶使
    用，客觀上可預見其目的，係供為隱瞞某筆資金存領之流程，避免行為人身分曝
    光之用意。本案被告自稱係透過報載廣告，將存摺、提款卡及印章賣予佯稱「李
    先生」之人，對「李先生」之確實身分、背景亦不瞭解，自可預見提供存摺及提
    款卡將幫助他人實施常業詐欺犯罪及作為掩飾犯罪所得之用，竟將其存摺帳戶、
    提款卡及印章賣予「李先生」，顯具縱有人以其金融帳戶實施常業詐欺犯罪亦不
    違背其本意之幫助意思，以及掩飾他人犯罪所得之不確定故意自明，被告所辯不
    知情云云，係事後推諉卸責之詞，所辯需款孔急亦僅為販賣帳戶之動機，均無礙
    本案犯行之認定。本案事證明確，被告前揭犯行，堪予認定。
二、按前揭佯稱「李先生」之成年男子及該詐騙集團，基於為自己不法所有之犯意，
    以佯稱信用貸款需先匯入相關費用等詐財方式，使告訴人等陷於錯誤，而將本人
    財物交付，其所為係犯刑法第三百四十條之常業詐欺取財罪。而被告既預見提供
    「李先生」之成年男子上開帳戶、提款卡及印章，可能供為常業詐欺犯罪被害人
    匯款，並作為掩飾犯罪所得款項之用，嗣詐騙集團利用該帳戶，實施常業詐欺犯
    罪，藉該帳戶掩飾犯罪所得款項，又不違被告本意，雖未參與詐欺取財行為，然
    其顯係以幫助之意思，參與詐欺取財構成要件以外之行為，為幫助犯，是被告所
    為，係犯刑法第三十條第一項前段、第三百四十條之幫助常業詐欺罪、洗錢防制
    法第二條第二款之掩飾他人因重大犯罪所得財物之洗錢罪，應依同法第九條第二
    項處罰。洗錢防制法雖於九十二年二月六日修正公布，並於公布後六個月即同年
    八月六日施行，然本案犯罪時間係在修法之後，自應適用修正後規定，公訴意旨
    比較新舊法並認應適用修正前規定，顯有未洽，併此敘明。又被告以一行為而觸
    犯上開二罪名，為想像競合犯，應依刑法第五十五條前段規定，從一重之幫助常
    業詐欺取財罪處斷。又被告前因竊盜案件，經臺灣高等法院臺南分院於八十八年
    五月二十五日以八十八年度上易字四一九號判決判處有期徒刑三年確定，嗣於九
    十年三月二十三日縮短刑期假釋出監並付保護管束，迄九十一年五月二十日因假
    釋期滿未經撤銷，以已執行完畢論乙節，有臺灣嘉義地方法院檢察署刑案資料查
    註紀錄表、臺灣高等法院被告全國前案紀錄表各一份附卷可按，其於有期徒刑執
    行完畢後五年以內再犯本案有期徒刑以上之罪，為累犯，應依刑法第四十七條規
    定，加重其刑，又被告幫助常業詐欺取財行為係從犯，應依刑法第三十條第二項
    規定減輕其刑，並先加後減之。爰審酌被告因需款急用竟將帳戶、提款卡及印章
    賣予他人非法使用，非惟幫助詐騙者遂行詐財目的，同時使詐欺者得以隱匿其真
    實身分致追訴困難，助長犯罪猖獗，破壞社會秩序甚鉅，兼衡被告幫助他人詐欺
    涉案程度，犯罪雖否認犯行惟態度良好等諸般情狀，量處如主文所示之刑，以示
    懲儆。被告因犯洗錢罪所得現金一千元，應依洗錢防制法第十二條第一項規定宣
    告沒收，如全部或一部不能沒收時，以其財產抵償之。
據上論斷，應依刑事訴訟法第二百九十九條第一項前段，洗錢防制法第九條第二項、
第十二條第一項，刑法第十一條前段、第三十條第一項前段、第三百四十條、第五十
五條、第四十七條、第三十條第二項，罰金罰鍰提高標準條例第一條前段，判決如主
文。
本案經檢察官廖素琪到庭執行職務。
中      華      民      國    九十四    年      一      月     二十     日
                              臺灣嘉義地方法院刑事第三庭
                                  審判長法  官   沈  福  財
                                        法  官   卓  春  慧
                                        法  官   陳  端  宜
右正本證明與原本無異。
如不服本判決，應於判決送達後十日內向本院提出上訴狀( 應附繕本 )。告訴人或被
害人如對於本判決不服者，應具備理由請求檢察官上訴，其上訴期間之計算係以檢察
官收受判決正本之日期為準。
中 華      民      國    九十四    年      一      月     二十     日
                                        書記官   李  佳  惠
附錄論罪科刑法條：
刑法第三百四十條：
以犯第三百三十九條之罪為常業者，處一年以上七年以下有期徒刑，得併科五萬元以
下罰金。
刑法第三百三十九條第一項：
意圖為自己或第三人不法之所有，以詐術使人將本人或第三人之物交付者，處五年以
下有期徒刑、拘役或科或併科一千元以下罰金。
洗錢防制法第九條第二項：
犯第二條第二款之罪者，處七年以下有期徒刑，得併科新臺幣五百萬元以下罰金。
洗錢防制法第二條第二款：
本法所稱洗錢，係指下列行為：
二  掩飾、收受、搬運、寄藏、故買或牙保他人因重大犯罪所得財物或財產上利益者
    。
